臺灣高等法院臺南分院交通事件裁定　100年度交抗字第7號
抗　告　人
即受處分人　雷合強
上列抗告人因違反道路交通管理處罰條例案件，不服臺灣雲林地
方法院九十九年度交聲字第二一二號中華民國九十九年十二月二
十九日第一審裁定（雲監裁字第裁七二─ＨＥ0000000號
裁決書），提起抗告，本院裁定如下：
    主  文
抗告駁回。
    理  由
一、本件抗告意旨略以：抗告人欲至監理站更換車牌，始將Ｂ五
    ─五一三九號車牌懸掛於五四二五─ＮＨ車上，事非得已，
    臺中縣警察局員警以抗告人無照行駛、使用他車號牌行使，
    當場舉發，顯有未合，經抗告人異議後，原裁定竟予駁回，
    自有未當。為此提起抗告，請求撤銷原裁定等語。
二、按汽車有牌照借供他車使用或使用他車牌照行駛者；牌照業
    經撤銷、報停、吊銷、註銷，無牌照仍行駛，處汽車所有人
    三千六百元以上一萬零八百元以下罰鍰，並禁止其行駛。道
    路交通管理處罰條例第十二條第一項第五、八款分別有明文
    規定。次按道路交通管理處罰條例第七條第一項規定：「道
    路交通管理之稽查、違規之紀錄，由交通勤務警察，或依法
    令執行交通稽查任務之人員執行之。」而交通警員掣單舉發
    違反道路交通管理處罰條例所列之違規事實，本質上為行政
    處分，係公務員基於職務上權力，依法就特定之具體事件所
    為具公法上效果之單方行政行為，基於公務員為公法上行為
    具有公信力之原則，該行政處分當可被推定為有效，其據以
    依法處分之事實亦應認定為正確無誤。另依道路交通管理處
    罰條例科處行政罰事件規定，依據公法爭議之舉證責任分配
    法則，固應先由行政機關履踐相關正當法律程序，以及人民
    應受處罰之客觀違反法令行為，負證明之責，惟行政機關對
    於前開應為舉證事項，非不得以執行查察取締勤務人員，依
    據調查人證之程序，使就親歷事實提供不可替代之證明方法
    ，尤於當場舉發而非以科學儀器採證之交通違規事件，鑑於
    交通違規事實往往驟然而現，稍縱即逝，若一律要求舉發員
    警不分違規情節，均必須預留證據，俾便事後提出供法院審
    酌，除有現實技術可行性之困難外，勢將大幅提高交通管理
    之行政成本，並嚴重削弱道路交通管理之行政效能，此應非
    立法者制定道路交通管理法規之本意。故舉發員警若係目睹
    違規情形，並經以證人身分具結後，在法院為證述，仍不失
    為認定交通違規事實有無之證據方法，此係因執行職務之公
    務員，通常多具有一定之考選資格與專業訓練，且其執法之
    對象係不特定之大眾，故其立場經立法機關推定，應具有客
    觀、中立與公正之特質，而無故意偏頗之虞。
三，查，本件原裁定駁回抗告人之異議，係依憑抗告人即受處分
    人：(一)對於所有車牌號碼五四二五─ＮＨ號自用小客車，於
    民國九十九年七月二十一日上午八時二十五分許，在臺中縣
    沙鹿鎮因其所有五四二五─ＮＨ號車懸掛Ｂ五─五一三九號
    車之車牌，為警舉發「逾檢註銷仍駕駛該車」、「使用註銷
    之牌照行駛」，嗣經交通部公路總局嘉義區監理所雲林監理
    站裁決，並將違規事實及舉法違反法條更正為道路交通管理
    處罰條例第十二條第一項第五、八款之「牌照經繳銷仍行駛
    」、「使用他車牌照行駛」等情，業據受處分人自陳在案，
    並有九十九年七月二十一日中縣警交字第ＨＥ000000
    0號舉發違反道路交通管理事件通知單、九十九年九月二十
    日雲監裁字第裁七二─ＨＥ0000000號裁決書及臺中
    縣警察局清水分局九十九年八月二十四日中縣清警交字第０
    九九００三六三六六號函在卷足憑，堪以認定。(二)證人即舉
    發員警林聖堯於原審結證稱：伊於九十九年七月二十日接獲
    民眾報案，有二部車使用一個車牌號碼，且會停放在臺中縣
    沙鹿鎮○○路九三巷三０弄一一號前，並提供該二部車之型
    號、顏色及使用之車牌號碼。伊乃於同日上午十時前去該處
    查訪，僅發現未懸掛車牌之Ｂ五─五一三九號車，伊考量車
    輛停放位置可能不固定，便至該處附近四處查看，也進到車
    子可通行之巷弄內（即受處分人所指之後院）找尋，並未發
    現五四二五─ＮＨ號車。伊復於翌日（即九十九年七月二十
    一日）上午六時二０分前去該處查訪，發現Ｂ五─五一三九
    號車未懸掛車牌、五四二五─ＮＨ號車懸掛Ｂ五─五一三九
    號之車牌，停放在臺中縣沙鹿鎮○○路九三巷三０弄一一號
    前，經查詢發現五四二五─ＮＨ號車懸掛之車牌號碼與車籍
    資料不符，故通知五四二五─ＮＨ號車車主（即受處分人）
    到場說明車輛使用情況。待受處分人到場後，伊有詢問受處
    分人有無使用五四二五─ＮＨ號車，受處分人說五四二五─
    ＮＨ號車平日都有在使用，因該車後行李箱較為寬敞，才會
    拿向姊姊購買之Ｂ五─五一三九號車車牌，懸掛至五四二五
    ─ＮＨ號車上，以便到梧棲載運漁貨，等語綦詳，並提出臺
    中縣沙鹿鎮○○路九三巷三０弄一一號附近照片三張、九十
    九年七月二十日、二十一日蒐證照片各一張（見原審卷第三
    四、三五、五二、五三頁）、地籍圖（見原審卷第五四頁）
    以資佐證。再參諸證人林聖堯與受處分人並不相識，素無怨
    隙，復為依法執行公務之執勤員警等情，則其於執行公務時
    ，即受行政懲處責任之監督，並到庭具結作證更以刑罰擔保
    其真實性，衡情，其應無甘冒行政懲處及刑法偽證罪責任而
    恣意誣陷受處分人之理，本件亦並無任何證據足資證明執勤
    警員有捏造事實、違法取締之情事，是證人前開證詞，堪信
    為真，可見受處分人所有五四二五─ＮＨ號車確有「牌照業
    經繳銷，無牌照仍行駛」及「使用他車號牌行駛」之違規事
    實。(三)受處分人於九十九年十二月十三日在原審訊問程序時
    到庭供稱：Ｂ五─五一三九號之車牌，平時是懸掛在Ｂ五─
    五一三九號車上，有時候想要去監理站，就有拿來懸掛在五
    四二五─ＮＨ車上，但是後來沒有去，就又掛回去了。（問
    ：你說有時候，係指不只一次？）是的。意思是指，若想要
    去監理站換車牌，就會將Ｂ五─五一三九號之車牌號碼拿來
    懸掛在五四二五─ＮＨ車上，但五四二五─ＮＨ車都是固定
    停放在舉發地點或後院，擔心車子沒發動會故障，也只會在
    自家土地上發動運轉。（問：你是否會開來開去？）不太會
    ，但還是會。（問：何以不直接現場發動就好了？）我不知
    道等語。衡情，將同一面車牌使用於兩輛車子，需耗費一定
    拆卸、懸掛之時間，若非欲在拆卸、懸掛行為後，駕駛旋掛
    他車車牌之車輛行駛於公共道路，何需如此浪費勞力、時間
    ，又不只一次為之，益徵受處分人辯稱：僅有在想要到監理
    站換車牌時，才將Ｂ五─五一三九號之車牌懸掛在五四二五
    ─ＮＨ車上，五四二五─ＮＨ車都是固定停放在租屋處旁之
    土地或後院，在私人土地上運轉移動，並未行駛在公共道路
    云云，顯與常情不符，而屬卸責之詞，不足採信。原裁定依
    憑卷內相關證據資料，認定抗告人確有本件之違規事實，已
    詳敘其證據取捨認定之理由，並對抗告人所辯各情認不足採
    ，詳以指駁，而駁回抗告人異議之聲明。經核並無不合。抗
    告意旨猶執陳詞置辯，主張因不得已而懸掛車牌云云，為無
    理由，應予駁回。
四、據上論斷，應依道路交通管理處罰條例第八十九條，道路交
    通事件處理辦法第二十五條，刑事訴訟法第四百十二條，裁
    定如主文。
中    華    民    國    100    年    2    月    18    日
                  刑事第二庭    審判長法  官  葉居正
                                      法  官  張桂美
                                      法  官  陳春長
以上正本證明與原本無異。
不得再抗告。
                                      書記官  尤乃玉
中    華    民    國   100    年    2     月    18    日